臺灣桃園地方法院民事判決　　　　　　　110年度再易字第8號
再審原告　　張素真（曾文生之承受訴訟人）

　　　　　　曾玉如（曾文生之承受訴訟人）

　　　　　　曾玉卿（曾文生之承受訴訟人）

　　　　　　曾玉婷（曾文生之承受訴訟人）

再審被告　　李吳阿草
上列當事人間請求拆屋還地等事件，再審原告對於民國108年12
月24 日本院104 年度簡上字第183號確定判決，提起再審之訴，
本院不經言詞辯論終結，判決如下：
    主      文
一、再審之訴駁回。
二、再審訴訟費用由再審原告負擔。
    事實及理由
壹、程序事項：
    按再審之訴，應於30日之不變期間內提起；前項期間自判決
    確定時起算，判決於送達前確定者，自送達時起算；其再審
    之理由發生或知悉在後者，均自知悉時起算，民事訴訟法第
    500 條第1 項、第2 項本文定有明文。查本院104 年度簡上
    字第183 號判決（下稱原確定判決）係於民國108 年12月24
    日宣判，因不得上訴，而於108 年12月24日確定等情，業經
    本院調閱原確定判決卷宗核閱無訛。本件再審原告主張係於
    110 年3 月11日向桃園市桃園地政事務所申請取得74年8 月
    26日土地複丈成果圖（下簡稱74年土地複丈成果圖），始知
    悉再審之理由，而於110 年4 月6 日提起本件再審之訴（見
    本院收文戳，本院卷第3 頁），經核尚未逾上開規定30日不
    變期間，合先敘明。
貳、實體方面：
一、本件再審意旨略以：原確定判決有民事訴訟法第496 條第1
    項第13款之再審事由：
（一）再審原告之被繼承人曾文生所有坐落桃園市○○區○○段
      000 地號土地（下稱系爭289 地號土地）與再審被告所有
      坐落桃園市○○區○○段000 地號土地（下稱系爭288 地
      號土地）相鄰，於61年間重測前之系爭288 地號土地、系
      爭289 地號土地及其他多筆土地，均係由當時彭姓土地所
      有權人委由訴外人葉阿飛合併規劃興建建物，分割建物坐
      落基地，於61年5 月10日完工、申請使用執照及辦理所有
      權登記，故曾文生所有之門牌號碼桃園市○○區○○○街
      00號建物（下稱系爭633 建號建物）必然位在系爭289 地
      號土地內、再審被告所有之建物門牌號碼桃園市○○區○
      ○○街000 巷0 號建物（下稱系爭634 建號建物）必然位
      在系爭288 地號土地內，且系爭288 、289 地號土地上兩
      棟房屋後側各有一條水溝，共用一塊空地為防火巷道，於
      分割時基於公平起見，分割後之地籍線必在該空地之中心
      位置；又兩造建物之建物測量成果圖經桃園市政府地政局
      施以實地測量，兩造建物後方保存範圍距離重測後地籍線
      與上開建物測量成果圖不符，是於80年間重測時界址有所
      偏移。
（二）原確定判決委託國土測繪中心鑑定時，僅參考日據時代地
      籍原圖為其資料，未能參考重測前即61年間地籍圖，然兩
      造土地重測前之面積既係因土地分割依分割圖所測量計算
      而得之面積，則土地重測前之土地登記面積為判斷兩造土
      地界址重要參考。再審原告於110 年3 月11日向桃園市桃
      園地政事務所申請取得74年土地複丈成果圖，因61年間之
      分割資料與成果圖已無保留，而74年土地複丈成果圖係依
      據61年間之分割資料與成果圖而來，故74年土地複丈成果
      圖當為認定兩造間系爭289 地號土地、系爭288 地號土地
      界址之重要證據。依據再審原告以透明土地複丈成果圖相
      比對之結果，74年土地複丈成果圖所示之地籍線與現今土
      地重測後之地籍線不相符、土地長度亦相異，是國土測繪
      中心認定之界址線，即非兩造土地真正之地籍線，而原確
      定判決依國土測繪中心鑑定結果，自屬有誤。是本件有民
      事訴訟法第496 條第1 項第13款之再審理由。
二、按民事訴訟法第496 條第1 項第13款所謂發現未經斟酌之證
    物，係指在前訴訟程序事實審辯論終結前，不知已有該證物
    存在，其後始知之者而言；所謂得使用該證物，係指前訴訟
    程序事實審言詞辯論終結前，雖知有該證物存在，但因故不
    能使用，其後始得使用者而言；若已知之，而按其情形，並
    非不能當時舉出或命第三人提出者，即無本款之適用（最高
    法院76年度台上字第2812號判決、78年度台上字第1615號判
    決參照）。又按民事訴訟法第496 條第1 項第13款所謂發現
    未經斟酌之證物，必須當事人在客觀上確不知該證物存在致
    未斟酌，現始知之，或依當時情形有不能檢出該證物者，始
    足當之，倘按其情狀依一般社會之通念，尚非不知該證物或
    不能檢出或命第三人提出者，均無該條款規定之適用；且當
    事人以發現得使用未經斟酌之證物為再審理由者，並應就其
    在前訴訟程序不能使用之事實，依同法第277 條前段規定負
    舉證責任（最高法院98年度台上字第1258號判決意旨參照）
    。另按民事訴訟法第496 條第1 項第13款所謂民事訴訟法第
    496 條第1項第13款規定聲請再審事由所謂「發現未經斟酌
    之證物或得使用該證物者」，係指前訴訟程序事實審之言詞
    辯論終結前已存在之證物，因當事人不知有此，致未經斟酌
    ，現始知之，或雖知有此而不能使用，現始得使用者而言，
    且必以該證物若經斟酌可受較有利益之裁判者為限（最高法
    院109 年度台聲字第420 號裁定參照）。
三、本院之判斷：
（一）再審原告固主張其以重測前74年土地複丈成果圖認原確定
      判決所採國土測繪中心鑑定結果所述有誤云云。惟查，系
      爭289 地號土地、系爭288 地號土地重測前之74年土地複
      丈成果圖，客觀上本已存在於地政事務所，再審原告僅需
      以相同資料加以重疊套圖以為主張，且再審原告於原確定
      判決之歷次審判中既調取系爭633 建號於重測前即75年間
      之建物測量成果圖，並非不能於原確定判決之審判中舉出
      或聲請調閱或命第三人提出重測前之74年土地複丈成果圖
      ，是無該當於「在前訴訟程序事實審辯論終結前，不知已
      有該證物存在，其後始知之者」或「前訴訟程序事實審言
      詞辯論終結前，雖知有該證物存在，但因故不能使用，其
      後始得使用」之情形。
（二）況查，再審原告主張其取得之74年土地複丈成果圖與日據
      地籍圖地籍線相符等語（見本院卷第13頁），而原確定判
      決為期界址確定及客觀，乃囑託國土測繪中心鑑定系爭28
      8、289地號土地經界，國土測繪中心除利用精密電子測距
      經緯儀從事鑑測製圖外，並依據桃園縣桃園地政事務所保
      管之地籍圖、地籍調查表等資料，展繪本件有關土地地籍
      圖經界線，此觀原審卷附鑑定書及鑑定圖可明（見原審卷
      一第50至51頁、第206 至207 頁），且據國土測繪中心之
      鑑測員即證人陳銘川於原審證述：但是我認為比照日據時
      代地籍原圖跟我重測後之地籍線相同等語（見原審卷一第
      202 頁背面），可知國土測繪中心於受囑託鑑定時已參考
      日據時代地籍原圖為其資料，故再審原告縱在原確定判決
      之歷次審判中未提出上開74年土地複丈成果圖，並無法影
      響原確定判決之終局結果，縱經法院斟酌亦無法受較有利
      之裁判。是再審原告所指有上開證據之存在，而有民事訴
      訟法第496 條第1 項第13款規定之再審事由，顯無理由。
四、按再審之訴顯無再審理由者，得不經言詞辯論，以判決駁回
    之，民事訴訟法第502 條第2 項定有明文。所謂再審之訴顯
    無再審理由，係依再審原告所主張之再審事由，不經調查即
    可認定，在法律上顯無理由而不能獲得勝訴之判決者而言。
    如前所述，本件依再審原告主張關於民事訴訟法第496 條第
    1 項第1 款及第13款再審事由，不經調查即可認定顯與所定
    要件不符，本院自得不經言詞辯論，逕以判決駁回之。
五、據上論結，本件再審之訴，顯無理由，依民事訴訟法第502
    條第2 項、第78條，判決如主文。
中    華    民    國   110    年    10    月    22    日
                  民事第四庭  審判長法  官  游智棋
　
                                    法  官  傅思綺
　
                                    法  官  林常智
正本係照原本作成。
如不服本判決，須以適用法規顯有錯誤為理由，並經本院之許可
，始得逕向最高法院提起上訴。如提起上訴，應同時表明上訴理
由，於收受本判決送達後20日內向本院提出上訴書狀（須按他造
當事人之人數附繕本），並委任律師為訴訟代理人（應提出委任
律師或具有律師資格之人之委任狀；上訴人或其法定代理人具有
律師資格者、或與上訴人有民事訴訟法第466 條之1 第2 項所定
關係之人有律師資格者，另應附具律師資格證書及釋明文書）。
中    華    民    國   110    年    10    月    22    日
                                    書記官  石幸子